臺灣高等法院臺中分院民事裁定
111年度聲再字第23號

再審聲請人  王創永  
再審相對人  詹為順  

上列當事人間請求清償債務事件，再審聲請人對於中華民國111
年4月28日本院111年度聲再字第15號確定裁定，聲請再審，本院
裁定如下：
    主  文
再審之聲請駁回。
再審聲請費用由再審聲請人負擔。
    理  由
一、按對於確定裁定聲請再審，應於裁定確定時起30日之不變期
    間內提起，此觀民事訴訟法第507條準用同法第500條第1項
    規定自明。經查，本院111年度聲再字第15號確定裁定（下
    稱原確定裁定）於民國111年5月6日送達再審聲請人。再審
    聲請人於同年5月30日具狀聲請再審，有民事準再審聲請狀
    上本院收狀日期戳章可憑（見本院卷第3頁），本件再審之
    聲請，未逾30日不變期間，合先敘明。
二、聲請再審意旨略以：
　　再審聲請人於原確定裁定之民事再審聲請狀上，已記載對本
    院107年度上易字第23號確定判決提起再審之理由，以及包
    含本院111年度聲再字第4號確定裁定（下稱4號確定裁定）
    在內之歷次再審裁判均未就再審理由進行實體論斷，僅以民
    事訴訟法第498條之1駁回再審聲請人之再審聲請，4號確定
    裁定適用民事訴訟法第498條之1顯有錯誤，而具同法第496
    條第1項第1款之再審事由。然原確定裁定卻以再審聲請人未
    具體指明有何適用法規顯有錯誤，而將其再審聲請駁回，顯
    係違反同法第226條第3項，而有同法第496條第1項第1款適
    用法規顯有錯誤之再審事由，爰依同法第507條準用第496條
    第1項第1款規定聲請再審云云。並聲明：原確定裁定廢棄。
三、按民事訴訟法第496條第1項第1款所謂適用法規顯有錯誤，
    係指確定裁判所適用之法規，顯然不合於法律規定，或與司
    法院解釋、憲法法庭裁判顯然違反，或消極的不適用法規，
    顯然影響裁判者而言，不包括理由不備、理由矛盾、取捨證
    據或認定事實不當之情形在內。次按聲請再審，應依民事訴
    訟法第507條準用第501條第1項第4款規定表明再審理由，此
    為必須具備之程式。所謂表明再審理由，必須指明確定裁定
    有如何合於法定再審事由之具體情事，始為相當；倘僅泛言
    有何條款之再審事由，而無具體情事者，尚難謂已合法表明
    再審理由（最高法院111年度台聲字第1103號裁定參照）。
    次按再審之訴顯無理由者，依民事訴訟法第502條第2項之規
    定，雖得不經言詞辯論，以判決駁回之。惟所謂顯無理由，
    必須再審原告所主張之再審理由，在法律上顯不得據為對於
    確定判決聲明不服之理由者，始足當之。倘法院顯已踐行調
    查證據認定事實之程序，或依再審原告主張之原因事實，僅
    據訴狀之記載，尚有不明瞭或有其他情形，必須調查證據後
    ，方能認定再審理由之有無者，即與法律上顯不得據為再審
    理由之情形有間，自仍應為必要之言詞辯論，不得遽指再審
    之訴顯無理由，不經言詞辯論，逕以判決駁回（最高法院 1
    10年度台上字第3031號判決意旨參照）。
四、經查，再審聲請人主張原確定裁定以再審聲請人未具體指明
    有何適用法規顯有錯誤，而駁回再審聲請，有裁定未記載理
    由之情形，顯係違反民事訴訟法第226條第3項規定，而有同
    法第496條第1項第1款適用法規顯有錯誤之再審事由云云。
    惟原確定裁定之理由已載明再審聲請人之再審聲請僅係記載
    對前訴訟程序之確定裁判認事用法有何不服之處，並未具體
    指明4號確定裁定構成何款再審事由，而有再審聲請不合法
    之情事，並以再審聲請人之再審聲請不合法，裁定駁回其聲
    請，故原確定裁定並無未記載駁回理由之情事，且民事訴訟
    法第226條第3項：「理由項下，應記載關於攻擊或防禦方法
    之意見及法律上之意見」，係規定判決書中「理由」應記載
    之內容，非為裁定所準用，此參同法第239條規定即明，自
    難認原確定裁定有適用法規顯有錯誤之再審理由。從而，再
    審原告以原確定裁定有同法第496條第1項第1款之再審事由
    ，提起本件再審之訴，顯無再審理由，爰不經言詞辯論，逕
    以裁定駁回。
五、據上論結， 本件再審聲請為顯無理由，裁定如主文。
中　　華　　民　　國　　111 　年　　6 　　月　　30　　日
               民事第二庭   審判長法　官  楊國精
　　　　　　　　　　　      　　　法　官  陳正禧
　　　　　　　　　　　      　　　法　官  李立傑
正本係照原本作成。
不得抗告。

                                  書記官  呂安茹
　　　　　　　　　　　　　　　　　　
中　　華　　民　　國　　111 　年　　6 　　月　　30　　日